臺灣苗栗地方法院民事判決　　　　　　　 99年度婚字第192號
原　　　告　曾冬梅
訴訟代理人　陳惠玲律師
複　代理人　林志銘律師
被　　　告　林仁森
訴訟代理人　蕭智元律師
上列當事人間請求離婚事件，本院於民國100 年3 月7 日言詞辯
論終結，判決如下：
    主  文
原告之訴駁回。
訴訟費用由原告負擔。
    事實及理由
一、原告起訴主張：兩造於民國92年10月23日結婚，原告為大陸
    地區人士，已於99年1 月6 日取得我國國籍並辦理戶籍登記
    ，兩造婚後未育有子女。原告因係大陸配偶，被告家人對原
    告皆未正眼看待，認為原告係因金錢而嫁給被告，使原告心
    理受創，且被告自婚後半個月起即經常外出賭博而夜不返家
    。原告於婚後3 個月起即外出工作，因原告娘家經濟狀況不
    佳，故原告之大部分薪資所得均用以照顧娘家親屬，被告雖
    未向原告索討薪資為家用，然會向友人抱怨原告對家庭未有
    貢獻，且向原告索討結婚時贈與原告之金飾，故兩造間因常
    金錢問題發生爭執。93年間，被告因口角爭執即以柺杖毆打
    原告，致原告身體右半側瘀傷。復於99年8 月15日，被告向
    原告求歡遭拒即情緒失控欲趕原告出門，嗣原告友人及苗栗
    市大同里里長夫婦至兩造住處瞭解情況，被告對於里長至家
    中瞭解情況一事感到氣憤，遂當眾毆打原告一巴掌，並從廚
    房拿出水果刀揮舞，幸經里長之夫搶下該刀。事後被告以電
    話向原告表示其會拿刀子係受原告逼迫，並要求原告撤回保
    護令聲請，否則就讓原告好看等語，致原告心生恐懼。原告
    受被告毆打已逾夫妻通常所能忍受程度，而受有不堪同居之
    虐待。被告竟又持刀揮舞，使原告心生畏怖，原告自該時即
    離家迄今。原告於此生命安全堪慮之情況下，無法繼續與被
    告共同生活，自顯有重大事由難以維持婚姻，為此依民法第
    1052條第1 項第3 款、第1052條第2 項之規定訴請離婚。原
    告因被告之虐待行為致生精神上痛苦，爰依民法第1056條第
    1 項、第2 項之規定請求被告賠償精神慰撫金，並聲明：（
    一）准原告與被告離婚。（二）被告應給付原告新臺幣10
    萬元，及自起訴狀繕本送達之翌日起至清償日止，按年息百
    分之5 計算之利息。
二、被告則以：兩造於93年間因原告不做家事而發生口角，被告
    係殘障人士需靠柺杖始得長久站立及行走，故以柺杖拍打原
    告背部一下，並無故意傷害之意，且縱有造成原告傷害，亦
    甚輕微。99年8 月15日晚上，因原告拒絕與被告為性行為，
    兩造因此發生爭執及互相拉扯，而原告自99年1 月6 日取得
    我國國籍後即態度轉變，經常藉故不與被告履行同居義務，
    因此發生爭執，因當時被告在房間內並未使用柺杖，無法久
    站且站立不穩，為避免倒地曾抓住原告，或許因此導致原告
    手臂輕微瘀傷。嗣原告通知里長夫婦前來，被告因認原告將
    家事外揚，且原告對被告辱罵被告全家人不是人等語，被告
    一時情緒激動始打原告一巴掌。被告固有至廚房拿出水果刀
    ，然僅係氣自己殘障無能而欲自殘，並無任何揮舞或傷害原
    告之動作，此有證人邱泰清於本院99年度家護字第300 號通
    常保護令事件證稱：被告雖有拿水果刀，但沒有攻擊的動作
    。看起來沒有危險性，伊就上前將刀子拿起等語明確。原告
    稱被告拿水果刀揮舞，顯屬誇大不實。兩造婚後之家庭生活
    費用均係由被告負擔，原告在外工作所賺取金錢均由其自行
    支配，且兩造平日相處情形不錯，此亦有證人即里長楊桂尾
    於保護令事件中證述明確。參以自92年10月23日結婚迄今僅
    發生2 次肢體衝突，被告行為固有未當，然未造成原告甚大
    傷害且原告對於衝突原因非無可歸責，尚未達到無法共同繼
    續夫妻生活之情形，核與民法第1052條規定之離婚要件均有
    未合。並聲明：原告之訴駁回。
三、查原告主張兩造於92年10月23日結婚，原告為大陸地區人士
    ，已於99年1 月6 日取得我國國籍並辦理戶籍登記，兩造婚
    後未育有子女。被告於93年間曾持柺杖毆打原告成傷。嗣於
    99年8 月15日因被告求歡不成與原告發生拉扯，致原告受有
    手臂瘀青之傷害，被告情緒失控欲趕原告出門，嗣原告友人
    及苗栗市大同里里長夫婦至兩造住處瞭解情況，被告感到氣
    憤，遂當眾毆打原告一巴掌，並從廚房拿出水果刀，原告因
    此事件聲請保護令，經本院於99年12月10日核發99年度家護
    字第300 號通常保護令在案之事實，業據其提出戶籍謄本、
    苗栗縣警察局苗栗分局處理家庭暴力與兒少保護案件調查紀
    錄（通報）表影本、大千醫院受理家庭暴力事件驗傷單影本
    等件為證，並經本院調閱前開卷宗核閱無誤，且為被告所不
    爭執，自堪信為真實。
四、按民法第1052條第1 項第3 款所謂不堪同居之虐待，係指予
    以身體上或精神上不可忍受之痛苦，致不堪繼續同居者而言
    ，如非客觀的已達於此程度，不容夫妻之一方，以主觀之見
    解，任意請求與他方離婚（最高法院34年上字第3968號判例
    意旨參照) 。是倘係夫妻間偶然之口角爭執或肢體衝突，如
    未逾越夫妻通常所能忍受之程度，即非屬不堪同居之虐待。
    查原告主張被告於93年、99年間2 次施暴行為致其受有傷害
    乙節，固為被告所不爭執，惟兩次事件相隔6 年，足徵被告
    並非頻繁、長期施暴。又99年8 月15日之衝突，兩造均不爭
    執係因被告向原告求歡遭拒發生拉扯致原告手臂受有瘀傷，
    被告因情緒失控欲驅趕原告出門，原告請里長處理，被告復
    憤而毆打原告一巴掌，並自廚房執起菜刀，衡酌兩造發生衝
    突之原因、情狀及原告受傷情形觀之，堪認前開事件係被告
    因一時忿激致有過當之行為，屬偶發衝突，不得即謂為不堪
    同居之虐待。又原告固主張被告發生衝突後，竟至廚房取出
    水果刀，持刀揮舞，使原告心生畏怖等情，惟查，證人即里
    長之夫邱泰清於本院99年度家護字第300 號案件審理時證稱
    ：兩造因故發生稱吵，伊有看到被告有拿一把水果刀出來，
    但他沒有攻擊的動作，伊看起來沒有危險性，伊就上前去把
    刀子拿起來，被告也沒有反抗等語明確，有前開卷附之訊問
    筆錄可證，足徵被告持刀動作雖有不當，惟被告持刀並未惡
    意攻擊原告，亦無失控之身體侵害行為，是尚難僅據前開事
    件認被告已構成不堪同居之虐待。是原告據前開事實主張被
    告構成不堪同居之虐待，自不足採。
五、次按有前項以外之重大事由，難以維持婚姻者，夫妻一方得
    請求離婚。但其事由應由夫妻一方負責者，僅他方得請求離
    婚，民法第1052條第2 項定有明文。所謂「有前項以外之重
    大事由，難以維持婚姻者」，乃抽象的、概括的離婚事由，
    係民法親屬編於74年修正時，為因應實際需要，參酌各國立
    法例，導入破綻主義思想所增設，其目的在使夫妻請求裁判
    離婚之事由較富彈性。關於「難以維持婚姻之重大事由」，
    係以婚姻是否已生破綻而無回復之希望為其判斷之標準。而
    婚姻是否已生破綻無回復之希望，此不可由原告已喪失維持
    婚姻意欲之主觀面加以認定，應依客觀之標準，即難以維持
    婚姻之事實，是否已達於倘處於同一境況，任何人均將喪失
    維持婚姻意欲之程度而定（最高法院94年台上字第2059號判
    決、95年台上字第1450號、87年度台上字第1304號判決參照
    ）。經查
（一）兩造結婚迄今近8 年，固曾發生前述兩次被告侵害事件，
      惟性質上均屬偶發衝突，情節非重，亦非頻繁，尚難認為
      前開事件已動搖兩造誠摯信賴之基礎而無可回復。另參以
      證人即苗栗市大同里里長楊桂尾於保護令事件警詢中證稱
      ：平日見兩造相處情形還不錯等語。另證人即里長楊桂尾
      之夫邱泰清於本院99年度家護字第300 號案件審理時亦證
      稱：曾看見兩造有說有笑去散步，不曾聽聞原告有受暴的
      情形等語，堪認兩造平日婚姻生活尚未交惡。又按家庭生
      活費用，本由夫妻各依其經濟能力、家事勞動或其他情事
      分擔之，民法第1003條之1 定有明文。是兩造本應共同分
      擔家庭生活費用，惟原告亦自承因其娘家經濟狀況不佳，
      故原告大部分薪資所得均用以照顧娘家親屬，被告並未向
      原告索討薪資為家用等語，顯見兩造婚姻關係中，均賴被
      告支付大部分家庭生活所需費用，堪認被告對於兩造經濟
      生活貢獻良多，況被告為殘障人士，行動不便，謀生不易
      ，仍體恤原告娘家經濟狀況，未要求原告分擔費用，足見
      被告對待原告頗有愛護之情，尚難認兩造僅因99年8 月15
      日之家暴事件即已生裂痕而無回復之望。
（二）又查，兩造於99年8 月15日發生衝突後，原告旋即離家，
      迄今仍拒絕返家與被告履行同居生活。原告因前開事件已
      聲請保護令，亦經本院核發保護令在案，被告於保護令核
      發後，客觀上已無續為積極侵害行為，而原告僅因夫妻間
      之偶發衝突，即捨棄多年經營之婚姻，離家出走已逾半年
      ，且斷絕與被告溝通之途，實非妥適。按夫妻本以互信、
      互愛、互諒為基礎，同舟共濟，以永久共同生活為目的，
      以期共謀圓滿幸福之家庭。兩造結婚迄今已7 餘年，曾共
      度和樂、互相體恤之家庭生活，被告對家庭貢獻亦屬良多
      ，被告為上開傷害行為雖有不當，惟原告亦疏於與被告溝
      通，自行斷絕兩造回復婚姻之路。倘原告能與被告洽談返
      家計畫，雙方摒除激動情緒，理性溝通，共謀解決婚姻問
      題，兩造間之婚姻破綻非無回復之可能。從而，原告主張
      兩造間已存重大事由，難以維持婚姻乙節，尚不足採。
六、綜上所述，原告本於民法第1052條第1 項第3 款、第2 項之
    規定訴請離婚，均無理由，應予駁回。
七、本件原告離婚之訴既經駁回，則原告本於民法第1056條第2
    項之規定請求被告賠償判決離婚之非財產上損害部分，即無
    理由，應併予駁回。
八、本件事證已臻明確，兩造其餘攻擊防禦方法及舉證，均核與
    本件判決結果不生影響，爰不一一論述，附此敘明。
九、據上論結，本件原告之訴為無理由，依民事訴訟法第78條，
    判決如主文。
中    華    民    國   100    年    3     月    22    日
                      家事法庭法  官  曾明玉
以上正本係照原本作成。
如對本判決上訴，須於判決送達後20日之不變期間內，向本院提
出上訴狀。如委任律師提起上訴者，應一併繳納上訴審裁判費。
中    華    民    國   100    年    3     月    22    日
                              書記官  黃惠雯